臺灣臺南地方法院刑事判決　　　　　　　　　　　　　九十年度易字第一三號
　　公　訴　人　臺灣台南地方法院檢察署檢察官
　　被　　　告　壬○○
　　選任辯護人　程高雄律師
右列被告因詐欺案件，經檢察官提起公訴（九十年度偵字第九一七號、第九二四號、
第九六九號、第一一０五號及第四四三二號），本院判決如左：
    主  文
壬○○無罪。
    理  由
一、公訴意旨以：壬○○、丙○○（王女現通緝中，俟到案後另行審理）二人，分別
    係台南縣永康市○○○路一九四號「京田之光」花藝設計店之名義及實際負責人
    ，丙○○自民國（下同）八十五年間起即已在上址經營花店負債累累。詎其二人
    竟共同意圖為自己不法所有之概括犯意，於八十七年間起至八十九年底止，分由
    丙○○向丁○○、甲○○、辛○○、丑○○、己○○、庚○○、子○○、癸○○
    、乙○○、戊○○等人訛稱該店係以承包喪葬式場的花藝佈置等事務為主要業務
    ，可賺取優渥利潤，且背後有一位國安局之林先生負責幫忙拿取案場，生意可以
    源源不斷為詞，邀約其等人投資，並在初期則按時分紅，並編造不實之案場發包
    明細表，藉以取得投資人之信任，同時向不同之投資人詐騙，致使丁○○等投資
    人不疑有他，紛紛陸續投資，並將投資款匯入丙○○所指定之壬○○位於上海商
    業銀行永康分行00000000000000號帳戶及台南區中小企業銀行善
    化分行○二四九─○四○─七二五四九號帳戶及亞太商業銀行永康分行0000
    000000000帳戶內，復再以所詐騙之款，以壬○○名義購買位於台南縣
    善化鎮○○段○二四○─○○○○、○○○七、○○○八地號及台南市○○區○○段○○八一─○○○四地號等四筆土地，計詐騙金額達新台幣一億五千八百八
    十二萬五千二百五十元。因認被告二人均涉有詐欺罪嫌。
二、按犯罪事實，應依證據認定之，無證據不得推定其犯罪事實，又不能證明被告犯
    罪者，應諭知無罪之判決，刑事訴訟法第一百五十四條、第三百零一條第一項分
    別定有明文。次按認定不利於被告之事實，須依積極證據，苟積極證據不足為不
    利於被告事實之認定時，即應為有利於被告之認定，更不必有何有利之證據，最
    高法院著有三十年上字第八一六號判例可資參照。
三、公訴人認被告壬○○涉有前開詐欺犯行，無非以告訴人等人之指訴，及壬○○若
    未與丙○○有共同犯意，豈有願意提供銀行帳戶及名義供丙○○使用及購買不動
    產等作為主要論據。訊據被告壬○○堅決否認有不法犯行，辯稱：「我確實有將
    銀行帳戶提供給丙○○使用，丙○○也有以我名義購買不動產，但我是基於幫助
    的意思才作這些事，因為丙○○原來的銀行帳戶被假扣押，才要求我去上海商銀
    永康分行、台南區中小企銀善化分行、亞太商銀永康分行開戶供丙○○開花店使
    用。八十九年上半年，她說經人介紹要去買不動產，但仍因假扣押之官司，以我
    名義登記。她貸款四千多萬也是以我名義去貸。我雖然有親自去開戶，並辦理貸
    款，但除此外都是丙○○與銀行去接洽。另外我從來沒有和本件告訴人接洽過投
    資花店的事，所以丙○○所做的事我並不請楚，我並無詐欺之行為」等語。經查
    ：
（一）被告壬○○係「京田之光」花藝設計店之名義負責人，其另有開立上海商業銀
      行永康分行00000000000000號、台南區中小企業銀行善化分行
      ○二四九─○四○─七二五四九號及亞太商業銀行永康分行00000000
      00000帳戶供丙○○使用一節，業據其供承在卷，並有上開三家銀行帳戶
      之開戶資料及出入明細表在卷可稽，而本件告訴人丁○○、甲○○、辛○○、
      丑○○、己○○、庚○○、子○○、癸○○、乙○○等人因丙○○之遊說，而
      將投資款項分別匯入被告壬○○之前開帳戶內，亦有匯款單在卷可證，惟前揭
      告訴人之所以願意投資「京田之光」花藝設計店，係經由被告丙○○之邀約，
      與被告壬○○無關，且壬○○從未與告訴人有所接觸等情，亦據告訴人陳述在
      卷，其中告訴人戊○○、吳沛銘及謝翔和稱：「（問：何人出面找你們投資？
      ）三人均答丙○○」（詳九十年一月五日偵訊筆錄）；丁○○稱：「（問：你
      與壬○○有無見過面？）在投資過程中一直沒有見過面」（詳九十年二月五日
      台南市調查站調查筆錄）；甲○○稱：「我與丁○○是多年好友，由朱先生處
      得知他在京田之光投資之事，在朱先生介紹之下，認識詹雅雲、丙○○，於是
      自八十八年九月間開始也加入投資」（詳同上筆錄）；辛○○稱：「我與甲○○是多年好友，由王先生處得知他在京田之光投資之事，於是也加入投資，在
      投資過程中我一直沒有見過壬○○、詹雅雲」（詳同上筆錄）；庚○○稱：「
      合作投資事宜均由丙○○出面接洽，詹雅雲及壬○○二人從未出面」（詳九十
      年三月二十三日台南市調查站詢問筆錄）；子○○稱：「我於庚○○住處與丙○○洽談投資事宜，因而與丙○○認識，另詹雅雲及壬○○則係因本案件訴訟
      ，於地檢署出庭時始認識」（詳同上調查筆錄）；己○○稱：「我於八十九年
      四月間由庚○○介紹而認識丙○○，與詹雅雲、壬○○並不熟識，僅於八十九
      年十一月間，因庚○○邀約赴林唐綿主持之「濟公佛壇」而看過詹雅雲、壬○○，但雙方並未相互介紹認識」（詳同上筆錄），依上開告訴人所述，被告壬○○確實未曾鼓吹或邀約告訴人等投資「京田之光」花藝設計店，應屬實情。
      本案告訴人既然均因為相信丙○○所言而投資該花藝店（起訴書犯罪事實欄亦
      為此記載），與該花藝店掛名負責人係何人無關，丙○○亦不曾以壬○○名義
      作為吹噓或者吸引投資人之用，則丙○○如自始即有詐騙投資人之不法意圖，
      以其自己之力即可完成，使用自己帳戶又更加便利，實無再找來壬○○分享不
      法所得之理，故壬○○辯稱因丙○○帳戶遭以前債權人假扣押，才找其開立帳
      戶借丙○○使用等語，應堪採信。縱被告壬○○為該花店之名義負責人並將銀
      行帳戶交由丙○○使用，除非有明顯事證能證明壬○○與丙○○間有共同不法
      犯意聯絡，或者壬○○出借帳戶供丙○○使用之初即知丙○○有不法意圖，否
      則尚難僅憑壬○○為掛名負責人及出借帳戶即認其有詐財犯行。
（二）公訴人另以被告壬○○受高等教育畢業，在未有利益之前提下，豈會甘願提供
      名義供被告丙○○購買不動產之用，更何況購買不動產尚須以其名義貸款，被
      告壬○○無緣無故，豈會願意背付債務？因而認壬○○與丙○○間應有不法犯
      意聯絡。本件被告壬○○確實以其名義供丙○○購買四筆土地，有土地登記簿
      謄本附卷可按，並以其中三筆土地向台南區中小企銀善化分行辦理地上權及抵
      押權設定登記，有台南區中小企銀善化分行復函及設定登記資料附卷可參，然
      被告丙○○如與他人間有債權債務糾葛，且銀行帳戶又遭債權人假扣押，則丙○○購買不動產時登記在壬○○名義，以避免債權人查封丙○○名下不動產之
      作法，實乃現今社會上債務人常使用之脫法行為，並非少見，而本件土地雖有
      辦理貸款，惟一般金融機構在核定土地貸款金額時，係以土地市值之六至八成
      作為核貸金額，以目前不動產甚為不景氣情形下，其核貸成數或許更低，亦即
      金融機構所准予核貸之金額應遠低於抵押物之價額，正常情況下，即使丙○○
      未繼續繳納抵押貸款，縱使金融機構聲請法院查封並拍賣上開土地，拍賣後之
      價額應足以清償抵押貸款，對於壬○○不致造成損失，故公訴人以上開土地有
      抵押貸款即認係壬○○背付債務，從而推論其與丙○○間有不法犯意聯絡，尚
      非有據。此外，復查無其他積極證據足證被告壬○○有詐欺取財之犯行，其犯
      罪尚屬不能證明，揆諸前揭說明，自應為無罪之諭知，以昭審慎。
據上論斷，應依刑事訴訟法第三百零一條第一項，判決如主文。
本案經檢察官高峰祈到庭執行職務。
中      華      民      國      九十一    年      十      月    三十一  日
                                  臺灣臺南地方法院刑事第七庭
                                          法  官  黃  光  進
右正本證明與原本無異。
如不服本判決，應於判決送達後十日內，向本院提出上訴狀。
                                          書記官  李  珍  瑩
中      華      民      國      九十一    年      十      月    三十一  日
